【裁判字號】    99,交聲,545
【裁判日期】    990208
【裁判案由】    聲明異議
【裁判全文】
臺灣臺中地方法院交通事件裁定         99年度交聲字第544號
原處分機關  交通部公路總局臺中區監理所
異議人即
受處分人    甲○○
上列受處分人因違反道路交通管理處罰條例案件，對於交通部公
路總局臺中區監理所於民國99年1月5日所為之處分（原處分案號
：中監違字第裁60-J00000000號、中監違字第裁60-J00000000號
裁決書）聲明異議，本院裁定如下：
    主    文
異議駁回。
    理    由
一、原處分機關略以：異議人即受處分人甲○○（下稱受處分人
    ）所有車牌號碼H4-0202號自用小客車，分別於民國98年11
    月8日7時22分許、98年11月21日6時59分許，在東草屯交流
    道1.8公里，分別因「限速50公里、經測速時速64公里、超
    速14公里，未滿20公里」、「限速50公里，經檢定合格儀器
    測照，時速73公里，超速23公里(20以上未滿40)」違規，經
    南投縣政府警察局交通警察隊分別以投警交字第J00000000
    號、投警交字第J00000000號違反道路交通管理事件通知單
    逕行舉發。上開違規事實，係違反道路交通管理處罰條例第
    40條之規定，本所遂於99年1月5日以中監違字第裁60-J0000
    0000、60-J00000000號裁決書分別裁處受處分人「罰鍰新臺
    幣（下同）1600元，並記違規點數1點」、「罰鍰新臺幣180
    0元，並記違規點數1點」，逾期則依裁決書處罰主文規定裁
    處等語。
二、聲明異議意旨如附件聲明異議狀所載。
三、按汽車駕駛人，行車速度，超過規定之最高時速，或低於規
    定之最低時速，除有第43條第1項第2款情形外，處1200元以
    上2400元以下罰鍰；汽車駕駛人之行為有下列情形之一，當
    場不能或不宜攔截製單舉發者，得逕行舉發：．．．七、經
    以科學儀器取得證據資料證明其行為違規；前項第七款之科
    學儀器應採固定式，並定期於網站公布其設置地點，但汽車
    駕駛人之行為屬行車速度超過規定之最高速限或低於規定之
    最低速限者，不在此限；對於行車速度超過規定之最高速限
    或低於規定之最低速限之違規行為，採用固定或非固定式科
    學儀器取得證據資料證明者，於一般道路須至少於100公尺
    ，於高速公路、快速道路須至少於300公尺前，明顯標示之
    ，道路交通管理處罰條例第40條、第7條之2第1項第7款、第
    2項第9款、第3項分別定有明文。衡諸上開法規立法用意，
    不外表明科處違規人行政裁罰之終極目的，乃在敦促駕駛人
    依行車速限駕駛，是以科學儀器採證，應由主管機關在明顯
    處告示，用以提醒駕駛人依道路限速行駛，以期在駕駛人避
    免受罰之心理下，達到依行車速限駕駛進而維護行車安全之
    最大效益，尚非謂如有違反，駕駛人超速行駛之違規行為即
    應不罰，合先敘明（臺灣高等法院臺中分院98年度交抗字第
    324、366號）。
四、經查:
  (一)受處分人於上揭時地之超速事實，經南投縣政府警察局交通
    警察隊員警逕行舉發之違規事實，有南投縣政府警察局舉發
    違反道路交通事件通知書及採證照片影本各2紙在卷可佐，
    是受處分人確有上開違規事實，堪可認定。
  (二)受處分人雖以前揭詞情置辯，惟前揭違規事實，是由固定桿
    雷達自動測速照相儀器拍攝，其違規事實明確。經查國道六
    號東草屯交流匣道連接聯絡道，是由速限40公里變換為速限
    50公里，非驟然減速，並於該執行測照地點前158公尺設有
    「前有闖紅燈測速照相」明顯標示牌及前300公尺處設有限
    速標誌，且在該測照地點前連續有2處交叉路口，車輛行經
    該路段應減速慢行，有照片3幀及南投縣政府警察局於98年
    12月16日投警交字第0980047470號書函在卷可按，足見該路
    段確實有足夠之警告標示提醒注意駕駛人不得超速，否則有
    遭測速照相儀器或其他相類似測速儀器舉發之可能，符合法
    定程序，警方依法逕行舉發，尚無違誤。雖受處分人主張警
    告標誌內容與事實不符，造成其於紅綠燈前減速，而於紅綠
    燈後開始加速，標誌應為「前有測速照相」而非「前有闖紅
    燈測速照相」云云，惟道路上所設置之警告標誌，僅具提醒
    、督促駕駛人注意之作用而已，且舉發機關所設警告標誌內
    既已有「測速照相」之說明，駕駛人超速行駛之違規行為自
    應受罰。
  (三)再關於警告標示是否清晰部分，按標誌、標線、號誌應經常
    維護，保持清晰完整及有效性能；標誌牌面之大小，應以車
    輛駕駛人在適當距離內辨認清楚為原則，道路交通標誌標線
    號誌設置規則第7條第1項及同法第13條固分別定有明文，然
    判別標誌是否「明顯」、「清晰」，本應依一般用路人之客
    觀標準定之，非以個別駕駛人之主觀認知或感覺為斷。依上
    述卷附警告標誌照片2幀以觀，系爭違規地點之標示速限「
    40」、「50」警告標誌為白底紅圈黑色字體；「前有闖紅燈
    測速照相」警告標誌則為橙底黑色字體，均至為清晰明顯且
    設置位置與高度均屬適中，且速限「50」前方數公尺處雖有
    一路燈，惟並未完全遮擋視線，其餘標誌前方則均無足以阻
    擋駕駛人視線之障礙物或遮蔽物存在，依一般用路人之客觀
    標準而言，無論係在日間有自然光線，或於夜間經以頭燈照
    明之情形下，均可清晰辨識。雖受處分人主張該路段為右彎
    ，設置點又在右側，接近時易影響視線，惟衡諸道路交通管
    理處罰條例第7條之2第3項條文之立法意旨，其警告標誌之
    設置應係為預促駕駛人注意減速，避免因速限或警示標誌距
    離舉發地點過短，使駕駛人反應不及而無從依速限行駛所由
    設，以期駕駛人在避免受罰之心理下，達到依行車速限駕駛
    進而維護行車安全之最大效益，尚非謂如有舉發機關違反上
    開規定，駕駛人超速行駛之違規行為即應不罰，應甚明確。
  (四)綜此，本件受處分人駕駛車輛超速違規之事實明確，其所辯
    與主張均非可採，則原處分機關依道路交通管理處罰條例第
    40條、第63條第1項第1款規定，分別裁處受處分人「罰鍰
    1600元，並記違規點數1點」、「罰鍰1800元，並記違規點
    數1點」，核無不當。本件異議請求撤銷原處分為無理由，
    應予駁回。
五、據上論斷，應依道路交通管理處罰條例第87條第2項，道路
    交通案件處理辦法第19條，裁定如主文。
中    華    民    國    99    年    2     月    8     日
                  交通法庭  法  官  黃建都
以上正本證明與原本無異。
如不服本裁定，應於收受送達後5日內向本院提出抗告狀。（應
附繕本）
                            書記官  賴玉真
中    華    民    國    99    年    2     月    8     日

司法院資訊處製作；財團法人民間司法改革基金會備份。
